【裁判字號】    99,台上,3882
【裁判日期】    990624
【裁判案由】    偽造文書
【裁判全文】
最高法院刑事判決            九十九年度台上字第三八八二號
上  訴  人  甲○○
選任辯護人  劉興業律師
上列上訴人因偽造文書案件，不服台灣高等法院中華民國九十七
年九月十五日第二審判決（九十七年度上重訴字第九號，起訴案
號：台灣板橋地方法院檢察署九十四年度偵字第一一三一七號）
，提起上訴，本院判決如下：
    主  文
原判決撤銷，發回台灣高等法院。
    理  由
本件原判決以：上訴人甲○○因連續行使偽造私文書案件，不服
第一審科刑之判決（處有期徒刑二年，減為有期徒刑一年），於
法定期間內提起第二審上訴，但其於民國九十七年二月十二日提
出之上訴書，所敘述上訴理由略以：「(一)、判決書事實欄一謂：
『……嗣自九十年六月間起，與錦繡文化企業財務中心之財務長
簡淑姬（已歿）及崇雅公司其他真實姓名年籍不詳之員工等人，
基於偽造文書及向銀行詐取貸款之概括犯意聯絡……』，原審在
無證據下，純依『間接證據』、『本於推理』，即下結論做出判
決，此判決令人不服。(二)、判決書理由欄貳實體方面之四謂：『
……將本案之責任均諉諸於已歿之簡淑姬，不僅有失厚道，且違
背事理……』，證之於本人在調查局、檢察官偵察（查）庭、法
庭內所訴，實無以結論出以上所控。此指摘亦見於檢察官透露予
報紙媒體之上，士可殺，不可辱，希有公權力者勿濫用公權暴力
」云云……。「非但空泛無據，且未指摘原判決關於認定事實、
適用法律及量刑等項，有何具體違法或不當。……自非屬得上訴
第二審之具體事由，應認本件上訴違背法律上程式」，因依刑事
訴訟法第三百六十七條前段、第三百七十二條規定，駁回上訴人
在第二審之上訴，固非無見。
惟查：不服地方法院之第一審判決而上訴者，應向管轄第二審之
高等法院為之。上訴書狀應敘述具體理由，刑事訴訟法第三百六
十一條第一項、第二項定有明文。而所謂「應敘述具體理由」，
係指須就不服之判決為具體之指摘而言，如僅泛稱原判決認事用
法不當或採證違法、判決不公等，均非屬具體理由。本件上訴人
提起第二審上訴時，其於九十七年二月十二日提出之上訴狀，固
有原判決所指未敘述具體理由，不合法律上程式情形。惟依卷內
資料，原審於九十七年九月十五日判決駁回上訴之前，上訴人已
於九十七年四月十日原審行準備程序時，當庭提出「對一審法官
判決不當之申辯書」及「請求調查有利之證據並傳喚必要之證人
」表，上開書狀已引用卷內資料，以四頁之篇幅，共臚列十餘段
事由，指摘第一審判決如何違法或不當，並載明聲請傳喚證人曾
廣植、賴志明、徐淦梅、王冠智之理由（即各該證人與待證事實
之關係，見原審卷第三十七頁、第三十九頁至第四十三頁）。上
開申辯書及聲請調查證據表之內容，是否合於刑事訴訟法第三百
六十一條第二項所規定之具體理由，原審（於受命法官更易後）
漏未審酌，僅因九十七年二月十二日之上訴狀未敘述具體理由，
即逕行駁回，自有疏漏。上訴意旨指摘原判決不當，為有理由，
應認原判決有撤銷發回更審之原因。
據上論結，應依刑事訴訟法第三百九十七條、第四百零一條，判
決如主文。
中    華    民    國  九十九  年    六    月  二十四  日
                      最高法院刑事第六庭
                          審判長法官  謝  俊  雄
                                法官  陳  世  雄
                                法官  魏  新  和
                                法官  徐  文  亮
                                法官  吳  信  銘
本件正本證明與原本無異
                                      書  記  官
中    華    民    國  九十九  年    六    月  二十八  日
                                                     Ｍ

司法院資訊處製作；財團法人民間司法改革基金會備份。
